【裁判字號】    89,易,1318
【裁判日期】    890627
【裁判案由】    違反區域計劃法
【裁判全文】
台灣台中地方法院刑事判決                        八十九年度易字第一三一八號
    公  訴  人  台灣台中地方法院檢察署檢察官
    被      告  乙○○
    選任辯護人  張慶宗
右列被告因違反區域計畫法案件，經檢察官提起公訴（八十九年度偵字第四四九九號
），本院判決如左：
    主  文
乙○○無罪。
    理  由
一、公訴意旨係以：被告乙○○為興農育樂股份有限公司（以下簡稱興農育樂公司）
    負責人，明知興農育樂公司所有坐落於臺中縣大雅鄉○○○段三○二—三、三○
    二—三六、三○二—三七、三一六—二三、三一六—二四、三一六—二五等地號
    土地為非都市土地之山坡地保育區農牧用地，未經申請許可不得作為高爾夫球場
    使用，竟自民國（下同）八十四年間，擅自將上開土地作為高爾夫球場使用，經
    臺中縣政府於八十七年七月六日以八七府地用字第一六八五○二號函知限期三個
    月內自行排除，仍置之不理，迄今仍未排除，因認被告涉有區域計畫法第二十二
    條之罪嫌。
二、按犯罪事實應依證據認定之，無證據不得推定其犯罪事實；不能證明被告犯罪者
    ，應諭知無罪之判決；刑事訴訟法第一百五十四條、第三百零一條第一項分別定
    有明文。又按認定不利於被告之事實，須依積極證據，苟積極證據不足為不利於
    被告事實之認定時，即應為有利於被告之認定，更不必有何有利之證據；復按告
    訴人之告訴，係以使被告受刑事訴追為目的，是其陳述是否與事實相符，仍應調
    查其他證據以資審認；最高法院三十年度上字第八一六號判例、五十二年度台上
    字第一三００號判例可資參照。再按區域計劃法第二十一條規定：違反第十五條
    第一項之管制使用土地者，該管直轄市、縣（市）政府得限期令其變更使用或拆
    除其建築物恢復原狀；同條例第二十二條規定：違反前條規定不依限變更土地使
    用或拆除建築物恢復土地原狀者，除依行政執行法辦理外，並得處六個月以下有
    期徒刑、拘役或科三千元以下罰金。依前開條文所示，行為人必須明知該管直轄
    市、縣（市）政府限期令其變更使用或拆除其建築物恢復原狀，而不依限變更土
    地使用或拆除建築物恢復土地原狀者，始依區域計劃法第二十二條之規定處罰；
    反之，若不知該管直轄市、縣（市）政府有限期令其變更使用或拆除其建築物恢
    復原狀之情形，而致未依限變更土地使用或拆除建築物恢復土地原狀者，尚難以
    該罪相繩。
三、本件公訴人認被告涉有前開犯行，無非係以臺中縣政府移送函、土地登記簿謄本
    、台中縣大雅鄉公所八十七年十月二十日八七雅鄉農字第二一四一六號函、臺中
    縣大雅鄉非都市土地違反使用編定檢查及處理表、現場照片二十七幀、臺中縣政
    府八十七年七月六日八七府地用字第一六八五○二號函、臺中縣大雅鄉公所八十
    七年六月二十六日八七雅鄉農字第一二一四五號函為憑，及被告既為興農育樂公
    司之負責人，焉有未見該函文之理等為其論據。惟訊據被告固坦承其為興農育樂
    公司登記負責人，前開六筆土地屬興農育樂公司所有，目前作為高爾夫球場使用
    之事實，惟堅決否認其有違反區域計畫法第二十二條之犯行，辯稱：上開六筆土
    地於七十幾年左右就開發為高爾夫球場使用，伊不了瞭該六筆土地是編為何種地
    目，興農育樂公司自八十六年六月以後即由總經理甲○○負責決策與管理，相關
    公文之呈報亦僅止於甲○○，所以伊根本未見到臺中縣政府八十七年七月六日八
    七府地用字第一六八五○二號之函文，本件是伊收到刑事偵查傳票後，才請總務
    課長戊○○提供該份公文附於答辯狀上，伊於八十七年當時並不知道台中縣政府
    有限興農育樂公司在三個月內將上開六筆土地回復原狀之事等語。
四、經查：
（一）本件係台中縣政府於八十八年一月二十七日函送台灣台中地方法院檢察署，就
      興農育樂公司將前開六筆土地違規作為高爾夫球場使用，有違區域計畫法第十
      五、二十一、二十二條之規定一案移請偵查，嗣檢察官指示台中縣政府查明實
      際違規使用人，經大雅鄉公所函報違規使用人即本件被告等情，有台中縣政府
      八十八年一月二十七日八八府地用字第二五八三一號函、八十八年八月二十五
      日八八府地用字第二三九四七九號函、台中縣大雅鄉公所八十八年八月十七日
      八八雅鄉農字第一六九二四號函及台中縣大雅鄉非都市土地違規使用案件處理
      查報表各一份在卷可稽。經傳訊證人即大雅鄉公所村幹事丁○○於本院審理時
      到庭證稱：伊當時是打電話到高爾夫球場去問，該公司總務課長戊○○告訴伊
      說公司登記負責人是被告，伊就陳報被告是違規使用人，伊並不知道被告是否
      有實際經營高爾夫球場等語，可知該證人係因被告為興農育樂公司登記負責人
      故查報被告為本件違規使用人甚明。
（二）再查證人即興農育樂公司總務課長戊○○於本院審理時到庭證稱：興農育樂公
      司董事長乙○○近年來均未到公司上班及開會，他只偶而到高爾夫球場打球，
      整個球場之經營管理業務自八十六年六月後均是由總經理甲○○在負責，公司
      之公文通常是由收發交給伊看，再由伊呈給經理丙○○後即歸檔，臺中縣政府
      八十七年七月六日八七府地用字第一六八五○二號公文伊也是呈給經理看後就
      存檔，伊並未告知董事長或總經理該公文之內容，因當時台中縣政府先前要求
      公司要送球場開發計畫，非伊之專長，所以伊只能做協調溝通之事，前開公文
      是經理、總經理知道本件刑事偵查傳票後，要公司同事將該份公文拿去給董事
      長看等語；另證人即興農育樂公司總經理甲○○到庭證稱：興農育樂公司自八
      十六年以後即由伊實際經營管理，乙○○是家族大家長，所以仍由他擔任公司
      登記負責人，本件臺中縣政府八十七年七月六日八七府地用字第一六八五○二
      號公文被公司幹部當成是一般性公文，至經理處即存查歸檔，連伊均不知道有
      該公文，該公文是乙○○收到地檢署傳票後，才從整本公文中找出來的；又證
      人即興農育樂公司經理丙○○到庭證稱：因興農育樂公司是家族企業，所以由
      大家長乙○○擔任董事長，公司自八十六年六月間起即由伊及父親甲○○負責
      經營，臺中縣政府八十七年七月六日八七府地用字第一六八五○二號公文伊是
      從戊○○課長處得知，當時伊認為球場還在申請中，所以就以一般性公文存檔
      ，伊於事後並未告知董事長該公文之事等語。由前開證人之證詞觀之，被告於
      收受偵查傳票前，應未知悉該台中縣政府限期興農育樂公司在三個月內將上開
      六筆土地恢復原狀之公文，是尚不能僅以被告為興農育樂公司登記負責人及被
      告於偵查時之答辯狀內附有該公文，即遽以認定被告已接獲該函文。
（三）復查興農育樂公司於八十七年間收受台中縣政府發函之公文流程，大都分係由
      公司專員或課員或股長擬辦，呈由總務課長戊○○批示，再呈由經理丙○○後
      抽存，少部分則有轉呈給總經理甲○○知悉，但均未呈至公司董事長即被告之
      處，有該公司於八十七年間之公文簽辦單十二份在卷可憑。又查本件興農育樂
      公司收受臺中縣政府八十七年七月六日八七府地用字第一六八五○二號公文後
      ，係由該公司專員洪明宏擬辦「存查」，經總務課長戊○○指示「一、繼續追
      蹤開發計畫申請。二、呈楊經理。三、抽存」，再經經理丙○○批示「如擬」
      ，即該份公文至公司經理丙○○處即存檔，而未告知公司總經理及董事長，亦
      有該八十七年七月十日公文簽辦單一份附卷足稽。依此，益徵被告辯稱：伊當
      時不知道台中縣政府限期興農育樂公司在三個月內將上開六筆土地回復原狀等
      語，尚堪採信。
（四）末查興農育樂公司於八十七年六月七日召開股東常會，係由該公司總理甲○○
      擔任主席，有該股東常會議事錄影本一份在卷可參，另行政院體育委員會於八
      十七年八月四日督導台中高爾夫球場時，興農育樂公司係由甲○○、丙○○、
      戊○○等人到場，被告乙○○並未簽到之情，亦有簽到單影本一份附卷足據，
      更證被告辯稱：興農育樂公司自八十六年六月以後即由總經理甲○○負責決策
      與管理，伊並未見到臺中縣政府八十七年七月六日八七府地用字第一六八五○
      二號之函文等語，殊值採信。
五、綜上所述，被告當時既不知悉台中縣政府限期興農育樂公司應在三個月內將上開
    六筆土地恢復原狀之公文，而致未依限變更土地使用恢復土地原狀，揆諸前開說
    明，即難遽行科以被告區域計畫法第二十二條之刑責。因此被告辯稱其無該等犯
    行，尚屬可採。此外，本件並查無其他積極證據足資認定被告確有違反區域計畫
    法第二十二條之犯行，應認其犯行尚屬不能證明，故為無罪判決之諭知，以期毋
    枉。
據上論斷，應依刑事訴訟法第三百零一條第一項，判決如主文。
中      華      民      國     八十九      年     六    月    二十七    日
                                台灣台中地方法院刑事第六庭
                                        法  官  張  靜  琪
右正本證明與原本無異。
如不服本判決，應於送達後十日內向本院提出上訴狀(須附繕本)，上訴於台灣高等法
院台中分院。
                                        書記官
中      華      民      國     八十九      年     六    月    二十七    日


司法院資訊處製作；財團法人民間司法改革基金會備份。
